臺灣高雄地方法院刑事判決　　　　　　 100年度易緝字第75號
公　訴　人　臺灣高雄地方法院檢察署檢察官
被　　　告　鄭富國
上列被告因妨害自由案件，經檢察官提起公訴（99年度偵字第21
357號），本院判決如下：
    主  文
鄭富國犯無故侵入他人建築物罪，累犯，處拘役伍拾伍日，如易
科罰金，以新臺幣壹仟元折算壹日。
    事  實
一、鄭富國前因肅清煙毒條例案件，經本院以82年度訴字第1417
    號判決判處有期徒刑3年2月確定，復因肅清煙毒條例、妨害
    公務、貪污治罪條例等案件，經臺灣高等法院高雄分院以82
    年度上訴字第2530號判決分別判處有期徒刑14年、6月、2年
    ，應執行有期徒刑15年，由最高法院駁回上訴確定，上開案
    件經定其執行刑為17年6 月確定，嗣經減刑並定其應執行有
    期徒刑15年9月確定，於民國92年5月30日縮短刑期假釋出監
    ，甫於97年11月17日假釋期滿未經撤銷視為執行完畢。詎鄭
    富國猶不知悔改，明知位於高雄市○○區○○路6 號之臺灣
    電力股份有限公司興達發電廠（下稱興達電廠）於該電廠煤
    廠門（起訴書誤載為大門）前設有門禁管制，應持換證卡換
    取工作證並於煤廠門前受檢始得進入廠區，竟基於無故侵入
    他人建築物之犯意，於99年6月23日下午5時15分許，未持換
    證卡換取工作證並於煤廠門前接受興達電廠人員檢查，且無
    正當理由，即擅自騎乘車牌號碼L32-717 號普通重型機車（
    下稱系爭機車）自上開煤廠門進入興達電廠並侵入廠區內之
    1 號發電機大樓內。嗣興達電廠人員發覺有異，隨即通報搜
    尋，於99年6月23日晚上8時30分許，在廠區內1 號發電機廠
    房旁機車停放區，發現鄭富國正欲騎乘系爭機車離去，始查
    悉上情。
二、案經興達電廠訴由高雄市政府警察局岡山分局報告臺灣高雄
    地方法院檢察署檢察官偵查起訴。
    理  由
壹、證據能力部分：
    被告以外之人於審判外之陳述，雖不符同法第159 條之1 至
    第159 條之4 之規定，但經當事人於審判程序同意作為證據
    ，法院審酌該言詞陳述或書面陳述作成時之情況，認為適當
    者，亦得為證據，同法第159 條之5 第1 項定有明文。本判
    決所引用之傳聞證據，均經本院依法踐行調查證據程序，當
    事人於審判程序亦同意作為證據，本院審酌證據資料作成時
    之情況，並無違法不當及證明力明顯過低之瑕疵，且無依法
    應排除其證據能力之情形，認以之作為證據應屬適當，故有
    證據能力。
貳、實體部分：
一、訊據被告鄭富國固坦承曾於上開時間騎乘系爭機車自告訴人
    興達電廠煤廠門進入廠區，嗣並進入廠區內之1 號發電機大
    樓等情，惟矢口否認有何無故侵入他人建築物之犯行，辯稱
    ：伊在煤廠門前有拿證件給保全人員看，且伊係在該廠區內
    承攬工程之豐暉工程有限公司（下稱豐暉公司）員工，伊當
    時是想要進入該廠區內邊工作邊找「來福仔」討債云云。經
    查：
  (一)被告確有於上開時間騎乘系爭機車進入告訴人廠區並進入廠
    區內1 號發電機大樓等情，業經證人即告訴代理人吳星杰指
    訴歷歷，核與證人蘇慧能即當日駐守於該電廠煤廠門前之保
    全人員於偵查中、本院審理中、證人蔡宗民即該電廠內之皮
    帶巡檢員於偵查中所為之證述內容大致相符，並為被告所不
    否認，復有監視器影像翻拍照片2 張在卷可佐（見警卷第20
    頁），上開事實自先堪認定。
  (二)惟被告於案發當日並未持換證卡換取工作證並於煤廠門前受
    檢即擅自騎車進入廠區乙情，業經證人蘇慧能於偵查中、本
    院審理中具結證稱：案發當日下午是伊值班，被告利用下午
    下班時從煤廠門伊身後騎乘機車進廠，一般而言，除員工係
    佩戴識別證或依其等穿著可認係廠區內之員工外，每個人進
    廠前本身都有一張卡，進去時要先到門旁邊換工作證，換證
    後再接受伊之檢查方可入廠，出來要再換回原來的卡才能離
    開，惟被告當時並未換證，車速約時速3、40 公里，沒有停
    下車來，也沒有持識別證邊騎邊進廠，伊轉過頭發現時，根
    本來不及叫被告車子就已經騎進廠區內，因被告所騎乘之系
    爭機車係大型機車而不同於一般機車，案發前1 日系爭機車
    就曾經進廠，故其對該車有特別注意，被告騎車進廠後伊即
    通報保全系統，惟一下子就找不到被告，又當時並未發現被
    告有何車子不穩或其他足認身心狀況異常之情事等語屬實（
    見偵卷第51頁、本院三卷第17至20頁），衡以證人蘇慧能與
    被告素不相識，本無干冒偽證處罰風險而設詞構陷被告之必
    要，且其證述內容亦與上開2 張監視器影像翻拍照片所示被
    告於騎車通過煤廠門時，未曾有手持識別證供其查核而係直
    接進入廠區之情相符，堪認證人蘇慧能前揭所言確與事實相
    符。被告雖仍辯稱：伊在該電廠煤廠門前有持證件給保全人
    員看才進入廠區云云，然依臺灣電力公司興達廠區門禁管理
    要點第項第一點之規定（見偵卷第55頁），承攬商之工作
    人員必需持換證卡向警衛室換取工作證佩帶後始得進入廠區
    ，被告復自陳工作時確需換證後始得進入該廠區，惟案發當
    日並未換證等語，則被告顯然不可能持有無需換證而即直接
    進入該廠區內之識別證供證人蘇慧能查核。又被告所任職之
    豐暉公司於該電廠承攬工程期間係自98年7 月24日起至99年
    6 月14日止，復有興達廠區工程承攬商進出廠區施工人員申
    請名冊在卷可查（見偵卷第41頁），是被告雖於案發當時持
    有換證卡，然該換證卡亦已因豐暉公司承攬之工程期限屆至
    而失效，無從據以換發有效之工作證，徵以證人蘇慧能於偵
    查中曾證述：要進入電廠之人換完工作證後，進入電廠前必
    須將工作證給伊檢查，因怕有冒用或拿偽造工作證進入之情
    形等情明確（見偵卷第51頁），設若被告於案發時間確有向
    證人蘇慧能出示其換證卡，衡情被告不可能在未依規定換證
    ，且所持有之出入證件復已失效之情況下通過證人蘇慧能之
    查核而得直接進入廠區，從而被告前開所辯，顯與事實相違
    ，難以採信。又告訴人廠區內1 號發電機大樓屬該廠區之心
    臟地帶，乃除巡檢員或維修、清炭人員以外其餘人員均不得
    進入之管制禁區，復經證人蔡宗民、蘇慧能證述在卷（見警
    卷第12頁、本院三卷第20頁），被告既已未接受門禁管制而
    擅入廠區，嗣後復進入1 號發電機大樓內，顯係未經告訴人
    即該建築物管領權人同意而侵入該建築物甚明。
  (三)被告雖又辯以：伊係在該廠區內承攬工程之豐暉公司員工，
    伊當時是想要進入該廠區內邊工作邊找「來福仔」討債云云
    。惟刑法第306條第1項法文所稱「無故」，係指無正當理由
    而言，而所謂正當理由，不以法律明文規定者為限，即習慣
    上或道義上所許可，而無背於公序良俗者，亦屬之。因此，
    究竟有無正當理由，仍需依阻卻違法事由之一般原理，視其
    行為是否具有社會相當性為斷，亦即視其行為是否符合社會
    倫理、公序良俗及法益保護之精神。查豐暉公司於告訴人廠
    區內所承攬之工程期間早於案發前之99年6 月14日屆期乙節
    ，業如前述，而被告就其與「來福仔」債權債務關係之存否
    ，復始終未能提出相關證據證明之，難認屬實，則其侵入告
    訴人廠區1 號發電機大樓是否確係出於欲趁在廠區內工作之
    際向「來福仔」討債之意思，而無其他不法意圖，已屬可議
    ；又即便認被告與「來福仔」間確有債權債務關係存在，然
    觀諸該廠區既已於煤廠門前設有門禁管制，且1 號發電機大
    樓亦屬閒雜人等不得進入之管制區域等情，業如前述，可認
    應僅有巡檢、維修、清炭等必要重大事由，始屬相關人員得
    進入該等管制區域之正當理由。而被告自陳係為向「來福仔
    」討債而進入該建築物，顯非基於上開必要重大事由而進入
    該等管制區域，又衡以司法機關欲進入被告或第三人之住宅
    或其他處所內搜索時，尚需持由法院核發之搜索票始得為之
    ，本件告訴人實無必需容忍毫無權限進入1 號發電機大樓之
    被告，恣意於該等管制區域內搜尋債務人之理，被告所為顯
    無社會相當性，難認係基於正當理由而為，至為酌然。
  (四)綜上所述，本件被告明知應持換證卡換取工作證並於煤廠門
    前受檢始得進入廠區，卻未為之即逕自騎車進入廠區，而在
    無任何正當理由之情況下，率予侵入告訴人廠區1 號發電機
    大樓內，自屬無故侵入他人建築物甚明。本件事證明確，被
    告所辯均無足採，被告犯行洵堪認定，應依法論科。
二、核被告所為，係犯刑法第306條第1項無故侵入他人建築物罪
    。被告前因肅清煙毒條例案件，經本院以82年度訴字第1417
    號判決判處有期徒刑3 年2 月確定，復因肅清煙毒條例、妨
    害公務、貪污治罪條例等案件，經臺灣高等法院高雄分院以
    82年度上訴字第2530號判決分別判處有期徒刑14年、6 月、
    2 年，應執行有期徒刑15年，由最高法院駁回上訴確定，上
    開案件經定其執行刑為17年6 月確定，嗣經減刑並定其應執
    行有期徒刑15年9 月確定，於92年5 月30日縮短刑期假釋出
    監，甫於97年11月17日假釋期滿未經撤銷視為執行完畢等情
    ，有臺灣高等法院被告前案紀錄表1 份在卷可查，其前受徒
    刑之執行完畢，5 年以內故意再犯本件有期徒刑以上之罪，
    為累犯，應依刑法第47條第1 項規定加重其刑。爰審酌被告
    未經告訴人之同意，且無正當理由，即逕行侵入該廠區之機
    房重地，任意侵害告訴人對該廠區之管領權限，法治觀念淡
    薄，犯後復否認犯行，所為固無足取；惟念被告之教育程度
    僅國小畢業，業工，家境勉持，且罹有精神分裂症（有阮綜
    合醫療社團法人阮綜合醫院診斷證明書1 紙在卷足憑，惟依
    證人蘇慧能所述，並斟酌被告對於案發當日之經過均能明確
    記憶及答辯，足認該等疾病應不影響被告犯罪時之精神狀態
    ），暨其犯罪之動機、手段等一切情狀，量處如主文所示之
    刑，並諭知易科罰金之折算標準，以資懲儆。
據上論斷，應依刑事訴訟法第299 條第1 項前段，刑法第306 條
第1 項、第47條第1 項、第41條第1 項前段，刑法施行法第1 條
之1 ，判決如主文。
本案經檢察官朱華君到庭執行職務。
中    華    民    國   100    年    9     月    28    日
                  刑事第十五庭  法  官  許勻睿
以上正本證明與原本無異。
如不服本判決應於收受送達後10日內向本院提出上訴書狀，並應
敘述具體理由；如未敘述上訴理由者，應於上訴期間屆滿後20日
內向本院補提理由書（均須按他造當事人之人數附繕本）「切勿
逕送上級法院」。
中    華    民    國   100    年    9     月    28    日
                                書記官  王芷鈴
附錄論罪科刑法條
中華民國刑法第306條第1項
（無故侵入住宅罪）
無故侵入他人住宅、建築物或附連圍繞之土地或船艦者，處 1年
以下有期徒刑、拘役或3 百元以下罰金。